臺灣板橋地方法院民事判決　　　　　　 95年度重訴字第348號
原　　　告　友訢企業有限公司
法定代理人　乙○○
訴訟代理人　王迪伍律師
　　　　　　董德泰律師
　　　　　　張藝騰律師
被　　　告　戊○○　　國民
訴訟代理人　廖克明律師
複 代理 人　楊擴舉律師
上列當事人間侵權行為損害賠償等事件，本院於民國96年2月2日
言詞辯論終結，判決如下：
    主  文
原告之訴及假執行之聲請均駁回。
訴訟費用由原告負擔。
　　事實及理由
一、原告主張：
  (一)被告於民國93年11月30日下午3 點多，前來被告公司洽談業
    務，因臨走時將未完全熄滅之煙蒂投入垃圾桶，致原告公司
    承租於臺北縣新莊市○○路382巷8號之廠房（林宏洋所有）
    火災，財物付之一炬。嗣後被告坦承疏於注意致引起火災，
    消防局亦判認該次火災確因未熄滅之煙蒂於垃圾桶燃燒所致
    且被告曾將未完全熄滅之煙蒂丟入垃圾桶即起火點，且起火
    點除被告所丟入之煙蒂外，無其他可能引燃火災之火種存在
    ，依一般經驗法則觀之，將未熄滅之煙蒂丟入置放紙張之垃
    圾桶，均有發生火災之可能，足證被告之將未完全熄滅之煙
    蒂丟入垃圾桶之行為與本件火災所造成之損害有相當因果關
    係。被告因疏於注意將未熄滅之煙蒂投入垃圾桶，過失致原
    告公司承租之廠房及所有財物付之一炬，受有不能使用之損
    害，其中所受損害：因前揭火災致原告公司辦公設備、生財
    器具及庫存產品、半成產及原料等全部燬損滅失，預估回復
    原狀所需之費用計602 萬8178元（超過557 萬7750元部分捨
    棄），明細詳如附表1 。所失利益：原告公司於火災發生前
    每月平均營業額為新臺幣（下同）794,527 元，嗣因火災致
    原告公司無法正常運作，自93年12月1日 起至94年3 月31日
    止，每月平均營業額降為313,387 元，其營業額差距係原告
    可得預期之利益，計1,443,420 元（481 ,140 ×3），計算
    方式詳如附表2 ，被告自應負損害賠償責任，爰依民法第18
    4 條第1 項前段及第213 條之規定，請求被告給付回復原狀
    所必要之費用及遲延利息。
  (二)上開火災事件除造成原告前揭損害及所承租之廠房損燬外，
    並波及周遭訴外人林鈺淵、林正村、林正榮、林翰群、林杰
    孺及林雲英等人所有之房屋，該等房屋分別座落於：臺北縣
    新莊市○○路382 巷10號2樓、3樓、4樓、5樓及臺北縣新莊
    市○○路378號2樓，及林正村之承租人王順興所有財物損燬
    。準此，被告對渠等負有侵權行為損害賠償債務。原告於火
    災發生後，隨即與林鈺淵、林正村、林正榮、林翰群、林杰
    孺（前5 名由林劉秀梅代理）、林宏洋、林雲英及王順興簽
    訂協議書，並支付渠等9萬8000元、5萬9200元、2000元、20
    00元、90萬元、2800元及1 萬5千元，計107萬9000元。原告
    為被告清償前揭債務受有損害，被告受有債務消滅之利益，
    且無法律上原因。故依民法第179 條之規定向被告請求返還
    不當得利等語。併為聲明：1.被告應給付原告7,021,170 元
    及自93年12月1 日起至清償之日止，按週年利率百分之五計
    算之利息。2.被告應給付原告1,079,000 元及自起訴狀繕本
    送達被告之日起至清償之日止，按週年利率百分之五計算之
    利息。3.原告願以現金或等值之中華商業銀行仁愛分行無記
    名可轉讓定期存單供擔保，請准宣告假執行。
二、被告則以：
  (一)原告主張本件火災之發生係因被告將煙蒂丟入原告公司內之
    垃圾桶內所致，乃係事後臆測之詞，並無任何證據可證，且
    本件火災所生之刑事失火案件，現繫屬於  鈞院檢察署94年
    度偵字第5117號偵查中，被告未列為被告，亦未經傳喚，顯
    見本件火災之發生與被告無涉。更有甚者，臺北縣政府消防
    局火災原因調查報告書記載本件火災以遺留火種引燃之可能
    性較高云云，僅依據原告法定代理人之片面陳述所推論，亦
    不得據此認定被告就本件火災有過失可言。
  (二)臺北縣政府消防局火災原因調查報告書（下稱：調查報告書
    ）內容並無隻字提及被告就該失火意外事件有任何之故意或
    過失。該調查報告書記載：「‧‧‧據負責人稱：該林姓客
    戶當時有抽煙，煙蒂及煙灰皆丟放於辦公桌旁垃圾桶內，該
    客戶離開後不久即發生火災‧‧‧」，因此研判起火原因，
    以不排除遺留火種之可能性較高云云。惟遺留火種引燃之可
    能性較高亦為臺北縣政府消防局之推測之詞，且係依據原告
    法定代理人之片面陳述所為推測，被告認為調查報告書中研
    判原因以遺留火種原因較大之結論過於簡化，應進一步查明
    ，因火災現場已清除，起火處所附近之可能著火物其材質、
    厚薄、堆放狀況，以及物品擺放位置為何，均僅依原告單方
    面陳述，實不得據此認定火災係肇因於被告之行為。
  (三)本件是否有煙蒂遺留於現場始引發本件火災，根本不可得知
    ，而今火災現場亦早已清理，自無從再為調查。調查報告書
    中「火災現場平面及物品配置圖」係火災現場鑑識人員依據
    原告所陳述之物品擺設及受損之情形而製作，自不能僅憑原
    告單方之陳述即作為認定原告受損害之依據。且原告亦未能
    舉證證明其所提出之上述單據與「火災現場平面及物品配置
    圖」所繪製之物品係相同之物品之事實。
  (四)原告主張受有損害，提出附表一、附表二之明細表，惟該明
    細表中乃係原告單方面製作，所顯示之各項損害，並無任何
    證據可證，包括損失庫存成品數量如何估算出來？單價如何
    評定？於明細表中均未附有任何之證據可資依憑？修繕費用
    如何估算？如何計算折舊？焉能據此種未附證據之主張而認
    原告確受有損害？應由原告提出其損失計算之詳細基礎，而
    非僅空泛表列數字，主張該等數額即為其損失。
  (五)原告之法定代理人乙○○於臺北縣政府消防局製作談話（調
    查）筆錄時亦自承本件火災受有財物損失300 萬元，反於本
    件主張受有損害800 餘萬元，益徵原告主張受損之不實，應
    由原告就本件火災係被告之故意或過失行為所致、被告之故
    意或過失行為與火災之發生有因果關係、原告確係受有損害
    、損害額為何等要件事實，舉證以實其說等語，資為抗辯。
    併為答辯聲明：(一)原告之訴及假執行之聲請均駁回。(二)如受
    不利判決，被告願供擔保，請准宣告免為假執行。
三、兩造均不爭執之事實：
  (一)火災當日被告曾到原告公司辦公室與原告公司負責人乙○○
    洽談業務，被告離去前將抽煙後之煙蒂壓在地板上弄熄（是
    否有弄熄不明），並丟入垃圾桶（見本院卷第76至78頁本院
    95年10月2 日言詞辯論筆錄內被告及原告法定代理人乙○○
    之陳述）。
  (二)調查報告書之「起火原因研判」載明，據負責人稱：該林姓
    客戶當時有抽煙，煙蒂及煙灰皆丟放於辦公桌旁垃圾桶內，
    該客戶離開後不久即發生火災，經排除可造成引（自）燃之
    危險物品或化工原料引（自）燃之可能性、外人侵入縱火之
    可能性、因電器因素引燃之可能性後，本件起火原因，以遺
    留火種（煙蒂、燒香．．．等）引燃之可能性較高。其「結
    論」載明，起火處所研判為臺北縣新莊市○○路382 巷8 號
    （原告公司）閣樓辦公室靠辦公桌附近處所。本件起火原因
    ，以遺留火種（煙蒂、燒香．．．等）引燃之可能性較高（
    見本院卷第113至114頁）。
四、原告主張：被告於93年11月30日下午3 點多，前來被告公司
    洽談業務，因臨走時將未完全熄滅之煙蒂投入垃圾桶，致原
    告公司承租於臺北縣新莊市○○路382 巷8 號之廠房（林宏
    洋所有）火災，財物付之一炬。爰依侵權行為及不當得利之
    法律關係提起本訴等語。被告則辯稱如上。經查：
  (一)按民事訴訟如係由原告主張權利者，應先由原告負舉證之責
  　，若原告先不能舉證，以證實自己主張之事實為真實，則被
  　告就其抗辯事實即令不能舉證，或其所舉證據尚有疵累，亦
  　應駁回原告之請求。又請求履行債務之訴，除被告自認原告
  　所主張債權發生原因之事實外，應先由原告就其主張此項事
  　實，負舉證之責任，必須證明其為真實後，被告於其抗辯事
  　實，始應負證明之責任，此為舉證責任分擔之原則（最高法
  　院17年上字第917號、43年臺上字第377號判例意旨參照）。
    又損害賠償之債，以有損害之發生及有責任原因之事實，並
    二者之間有相當因果關係為其成立要件（最高法院30年上字
    第18號判例意旨參照）。本件原告主張「被告於93年11月30
    日下午3 點多，前來被告公司洽談業務，因臨走時將未完全
    熄滅之煙蒂投入垃圾桶，致原告公司承租於臺北縣新莊市○○路382 巷8 號之廠房（林宏洋所有）火災」之事實，既為
    被告所否認。準此，原告自應就此積極有利之事實負舉證責
    任。
  (二)火災當日被告曾到原告公司辦公室與原告公司負責人乙○○
    洽談業務，被告離去前將抽煙後之煙蒂壓在地板上弄熄（是
    否有弄熄不明），並丟入垃圾桶。調查報告書之「起火原因
    研判」載明，據負責人稱：該林姓客戶當時有抽煙，煙蒂及
    煙灰皆丟放於辦公桌旁垃圾桶內，該客戶離開後不久即發生
    火災，經排除可造成引（自）燃之危險物品或化工原料引（
    自）燃之可能性、外人侵入縱火之可能性、因電器因素引燃
    之可能性後，本件起火原因，以遺留火種（煙蒂、燒香．．
    ．等）引燃之可能性較高。其「結論」載明，起火處所研判
    為臺北縣新莊市○○路382 巷8 號（原告公司）閣樓辦公室
    靠辦公桌附近處所。本件起火原因，以遺留火種（煙蒂、燒
    香．．．等）引燃之可能性較高等情，為兩造所不爭執，並
    有本院95年10月2 日言詞辯論筆錄、調查報告書、事故現場
    照片（見本院卷第76至78頁、第113 至114 頁、第25至54頁
    ）附卷可稽，堪信屬實。足見本件火災之起火處所為臺北縣
    新莊市○○路382 巷8 號（原告公司）閣樓辦公室靠辦公桌
    附近處所。本件起火原因，以遺留火種（煙蒂、燒香．．．
    等）引燃之可能性較高。又火災當日被告曾到原告公司辦公
    室與原告公司負責人乙○○洽談業務，被告離去前將抽煙後
    之煙蒂壓在地板上弄熄（是否有弄熄不明），並丟入垃圾桶
    ，則本件主要爭執點應為：被告所丟入垃圾桶之煙蒂，是否
    即為本件引燃火災之遺留火種？
  (三)依證人甲○○證稱：我確定我是當日四點半後打卡，但究竟
    是4 時30幾分鐘我記不得了，照規定我們是六點下班，當天
    因為我生病要提早離開，我要跟老闆（原告法定代理人乙○○）講我要離開，事情做到何程度，我上到樓梯的一半時就
    有看到被告戊○○在原告公司辦公室與原告法定代理人乙○○洽談公事，當時我沒有上去跟老闆講，我是下來跟證人丙○○講我工作做到何程度，我打卡時有看到是四點半，我就
    下班等語、證人丁○○證稱：火災當天公司上班只有原告法
    定代理人乙○○是男生，另外3 個女生，共4 人，後來證人
    甲○○先離開，都沒有人抽菸，我在現場工作我沒有看到被
    告抽菸，被告有到公司我沒有注意，因為證人甲○○走的時
    候有跟我說原告法定代理人乙○○在上面與客人在談事情，
    訪客離開的時間我沒有注意，我沒有注意是否還有其他訪客
    到公司，原告法定代理人乙○○是在4 點45分左右就在現場
    （1 樓）與我們一起工作，是原告法定代理人乙○○最先發
    現樓上發生火災，當時原告法定代理人乙○○告訴我說樓上
    著火並往上衝，並叫我打119 報案，但當時公司電話打不通
    ，所以我用我的手機報案，當時現場沒有發現有其他訪客，
    我可以確定發生火災的時間是在4 點50分等語、證人丙○○
    證稱：公司沒有人抽菸。當天93年11月30日除被告戊○○外
    ，公司無其他訪客到訪，當天被告離開原告公司後，至火災
    發生前，無其他人到火災現場，本件火災是當天下午4 時50
    分許發生等語（見本院卷第160 至164 頁）及原告法定代理
    人乙○○陳稱：當天火災現場只有我、被告兩人在場，事後
    就沒有人去過，火災發生時我是在樓下，我有看到被告將煙
    蒂丟在垃圾桶，因為我有看到被告將煙蒂先用手弄熄，我發
    現起火點是在五十幾分，發生火災時工廠有4 個人，我與我
    太太丙○○、丁○○、甲○○，甲○○當天先離開是打卡的
    時間是35或40分之間離開，她離開的時候有看到被告，被告
    沒有被消防局作筆錄，是因為我的事情經過都說的很清楚等
    語（見本院卷第170 至173 頁），可知發生火災的時間是在
    93年11月30日16時50多分左右，而火災當日16時30分甲○○
    打卡離開時尚在原告公司，原告法定代理人乙○○是在16時
    45分左右就下來1 樓與其他員工一起工作，故被告應係在乙○○16時45分左右下來1 樓與其他員工一起工作前即離開原
    告公司。又依調查報告書之「火災出動觀察紀錄」所示，本
    件火災之報案時間為93年11月30日17時01分。雖證人丙○○
    證稱：公司沒有人抽菸。當天93年11月30日除被告戊○○外
    ，公司無其他訪客到訪，當天被告離開原告公司後，至火災
    發生前，無其他人到火災現場等語。惟查被告於火災當日離
    去前曾將抽煙後之煙蒂壓在地板上弄熄（是否有弄熄不明）
    ，並丟入垃圾桶等情，已如前述，而垃圾桶內除上開煙蒂外
    ，於被告離去後火災發生前是否另有其他遺留火種（煙蒂、
    燒香．．．等）則不明，證人丙○○為原告法定代理人乙○○之妻（見本院卷第150 頁），其證詞不免偏向原告，且原
    告之法定代理人乙○○亦未能詳盡交代有關被告離去後至火
    災發生前之一切行為。又現場已燒燬，原告所棄置之上開煙
    蒂亦已燒燬而不存在，致無法查明「被告所丟入垃圾桶之煙
    蒂，是否即為本件引燃火災之遺留火種」？尚難僅憑被告於
    93年11 月30 日16時45分左右下來1 樓與其他員工一起工作
    前離開原告公司，且於離開前曾將抽煙後之煙蒂壓在地板上
    弄熄（是否有弄熄不明），並丟入垃圾桶（在原告公司閣樓
    辦公室內），原告公司沒有人抽菸，火災當日原告公司無其
    他訪客及本件火災之起火處所為臺北縣新莊市○○路382 巷
    8 號（原告公司）閣樓辦公室靠辦公桌附近處所。本件起火
    原因，以遺留火種（煙蒂、燒香．．．等）引燃之可能性較
    高等情，即認被告所丟入垃圾桶之煙蒂即為本件引燃火災之
    遺留火種。
  (四)基上，被告所丟入垃圾桶之煙蒂，是否即為本件引燃火災之
    遺留火種？仍有不明，原告就其主張「被告於93年11月30日
    下午3 點多，前來被告公司洽談業務，因臨走時將未完全熄
    滅之煙蒂投入垃圾桶，致原告公司承租於臺北縣新莊市○○
    路382 巷8 號之廠房（林宏洋所有）火災」之事實，尚未能
    舉證以實其說，洵無足取。
五、按「因故意或過失，不法侵害他人之權利者，負損害賠償責
    任。」、「無法律上之原因而受利益，致他人受損害者，應
    返還其利益。雖有法律上之原因，而其後已不存在者，亦同
    。」，民法第188 條第1 項前段、第179 條定有明文。本件
    既無法認定被告所丟入垃圾桶之煙蒂，即為本件引燃火災之
    遺留火種，則被告將煙蒂投入垃圾桶之行為與火災發生結果
    間即難認有相當因果關係，縱原告確因火災而受有損害，亦
    難令被告負起侵權行為損害賠償之責任，且就原告因上開火
    災事件造成原告所承租之上開廠房（火災現場）周遭訴外人
    林鈺淵、林正村、林正榮、林翰群、林杰孺及林雲英等人所
    有之房屋及林正村之承租人王順興所有財物損燬，而賠付訴
    外人林鈺淵等，計107 萬9000元部分，亦與不當得利之規定
    不符。從而，原告依侵權行為及不當得利之法律關係，請求
    被告給付如訴之聲明所示，為無理由，應予駁回。又原告之
    訴既經駁回，其假執行之聲請即失所附麗，應併予駁回。
六、本件事證已臻明確，兩造其餘攻擊、防禦方法及舉證，經本
　　院審酌後，認對於判決結果均無影響，爰不一一論述，併此
　　指明。
據上論結，本件原告之訴為無理由，依民事訴訟法第78條，判決
如主文。
中　　華　　民　　國　　96　　年　　3 　　月　　2 　　日
                  民事第一庭    法  官  楊千儀
右為正本，係照原本作成。
如對本判決上訴，須於判決送達後20日內向本院提出上訴狀（需
按他造人數附繕本）。
中　　華　　民　　國　　96　　年　　3 　　月　　2 　　日
                              　書記官　簡青根
